【裁判字號】    96,訴,4181
【裁判日期】    970709
【裁判案由】    有關郵政事務
【裁判全文】
臺北高等行政法院判決
                                     96年度訴字第04181號
                              .
原      告  強訊郵通股份有限公司
代  表  人  甲○○（董事長）
訴訟代理人  林志忠  律師
複代理人    陳國華  律師
被      告  交通部
代  表  人  乙○○部長）住同.
訴訟代理人  黃文玲  律師
複代理人    董子祺  律師
上列當事人間因有關郵政事務事件，原告不服行政院中華民國96
年10月22日院臺訴字第0960092280號訴願決定，提起行政訴訟。
本院判決如下：
    主  文
原告之訴駁回。
訴訟費用由原告負擔。
    事  實
一、事實概要：原告經人檢舉於民國（下同）96年1 月、3 月間
    遞送人間福報社股份有限公司（下稱人間福報社）之報費收
    據單或郵政劃撥儲金存款單等（詳如附表），違反郵政法第
    6 條第1 項規定，經被告查證屬實，乃依同法第40條第1款
    規定，以96年5 月21日交郵字第0960004969號處分書處原告
    罰鍰新臺幣（下同）50萬元，並命原告立即停止遞送信函、
    明信片或其他具有通信性質文件等營業行為。原告不服，提
    起訴願，遭決定駁回，遂提起本件行政訴訟。
二、兩造聲明：
  (一)原告聲明：原處分及訴願決定均撤銷。
  (二)被告聲明：駁回原告之訴。
三、兩造之爭點：原告投遞上開郵件之行為，是否該當郵政法第
    6 條第1 項規定之以遞送信函、明信片或其他具通信性質之
    文件為營業。
  (一)原告主張之理由：
    1.按行政程序法第96條第1 項第2 款規定：「行政處分以書
      面為之者，應記載下列事項︰……二、主旨、事實、理由
      及其法令依據。」次按最高行政法院93年度判字第1624號
      判決略以：「書面行政處分應記載事項中之事實，除包括
      違規之行為外，即違規之時間、地點等及與適用法令有關
      之事項均包括之，俾達可得確定之程度，得據以與其他行
      政處分為區別，及判斷已否正確適用法律。而行政處分是
      否合於法定之程式，應依既存之記載認定之，苟既存之行
      政處分書未合於前開法定程式者，除得依行政程序法第
      114 條第1 項、第2 項規定，於訴願程序終結前，或向行
      政法院起訴前為補正外，並無於行政訴訟程序中，由法院
      或審判長為發問或告知，使原處分機關為充分陳述、敘明
      或補充之餘地。」
    2.原處分之記載僅泛稱違法日期時間96年1 月至3 月、違法
      地點台北地區、違法事實為貴公司有以遞送人間福報社股
      份有限公司寄送王君、呂君、周君、杜君、羅君及林君等
      報費收據單或郵政劃撥儲金存款單等為營業情事云云，認
      定原告違反郵政法第6 條第1 項之規定，而依據同法第40
      條第1 款加以處罰。然觀諸原處分之記載，並未依前揭行
      政程序法之規定，明確載明原告具體違規事實為何，易言
      之，原處分並未載明原告於具體之何一時間、何一地點、
      有遞送何種文件之行為，及基於如何之具體事實足認原告
      有以遞送文件為營業之情事等一切與適用法令有關之事項
      ，使其處分達於可得確定之程度，俾與其他行政處分為區
      別之情節，則原處分與行政程序法之規定不符，要無疑義
      。
    3.次按郵政法第6 條第1 項規定：「除中華郵政公司及受其
      委託者外，無論何人，不得以遞送信函、明信片或其他具
      有通信性質之文件為營業。」然郵政法第6 條第1 項既已
      明定科處罰鍰之構成要件為遞送信函、明信片或其他具有
      通信性質之文件為營業，所稱通信性質之文件，依司法院
      釋字第402 號及第423 號解釋，參酌信函、明信片之性質
      、本條郵政專營權之立法目的、一般社會觀念及經驗法則
      對通信性質郵件之認知，應係指類似信函、明信片性質之
      一對一高度個性化文書，或具有雙方相互傳達消息之性質
      的書函。惟被告據郵政法第48條訂定之郵件處理規則第4
      條第2 項規定對通信性質郵件之定義，顯逾越母法即郵政
      法第6 條第1 項之授權目的。是以上開郵件均係對早已發
      生法律效果之某次法律行為，作事後比對或證明所用之電
      腦大量套印之印刷類商業文書，並無對特定人傳達意思、
      觀念或消息之功能或性質，亦不產生任何新的法律效果，
      當不屬信函、明信片及其他具有通信性質之文件，亦無任
      何秘密通訊自由保障可言，自非郵政法第6 條第1 項規範
      之客體，即無依同法第40條第1 款規定處罰之可能，訴願
      決定及原處分應予撤銷。原處分或可謂郵政法第6 條第1
      項、第40條第1 款及郵件處理規則第4 條第2 項為其依法
      行政之依據，而符合法律保留原則之形式合法性要求，惟
      國家干預人民之工作自由權除應符合形式合法性外，尚須
      符合實質正當性之要求。觀諸郵政法第6 條第1 項係屬規
      定國家得以獨占事業之職業選擇客觀許可要件，其嚴重違
      反基本人權，限制不特定人民進入職業市場之條件，參酌
      德國聯邦憲法法庭於西元1958年藥房判決案後所形成的三
      階段理論，必須只有為防禦對於重大公共法益構成可證明
      的及顯然非常嚴重的危險時，才能合法化對職業選擇自由
      之侵害。而郵政法第6 條第1 項規定之立法理由可分為保
      障人民秘密通訊自由與確保郵政普及化義務兩部分。就保
      障人民秘密通訊自由部分，時至今日，科技網路、電信傳
      播發達，不論電子郵件、行動通訊皆蓬勃自由發展，應已
      無人民信函涉及國家機密之重大公共法益；且人民本可自
      由選擇秘密通訊之方式，選擇由中華郵政股份有限公司（
      已於96年2 月12日改名為臺灣郵政股份有限公司，下稱中
      華郵政公司）與某一民營郵政公司遞送，郵政法第6 條第
      1 項給予中華郵政公司郵政專營權，限制一般人民從事遞
      送信函、明信片或其他具有通信性質之文件為營業，除侵
      害一般人民職業選擇自由，且限制其他人民選擇秘密通訊
      方式之自由，實難認為係為防禦對於重大公共法益構成可
      證明的及顯然非常嚴重的危險。另就確保郵政普及化義務
      部分，郵政專營權之立法目的之一，顯係為中華郵政公司
      負有之普及化服務義務所給予之特有保障，令其得以從該
      專營權所得之利益，彌補照顧偏遠地區民眾用郵之營運成
      本，惟因此限制一般人民參與該工作之職業選擇自由權，
      顯然並非為防禦對於重大公共法益構成可證明的及顯然非
      常嚴重的危險，且亦可以選擇專案補助或特定稅賦優惠之
      較小侵害手段為之。故郵政法第6 條第1 項規定顯屬違憲
      ，應不得作為裁罰依據。
    4.再者，行政法學上向有所謂一事不二罰之原則，亦即在於
      保護人民就同一行為不受二次以上之處罰，有免受雙重危
      險之自由的理念，此為憲法保障人民基本權利之核心價值
      所在；關此，司法院釋字第503 號解釋亦明白揭櫫：「納
      稅義務人之行為如同時符合行為罰及漏稅罰之處罰要件時
      ，除處罰之性質與種類不同；必須採用不同之處罰方法或
      手段，以達行政目的所必要者外，不得重複處罰，乃現代
      民主法治國家之基本原則」，足為遵循。而行政法上所謂
      一事或一行為，係以一項法律之一個管制目的為認定基礎
      ，此觀最高行政法院93年度判字第1309號判決意旨自明。
      查本件被告處罰原告係以原告違反郵政法第40條規定為其
      依據，惟按郵政法第40條第1 款係規定：「有下列情形之
      一者，處新臺幣10萬元以上50萬元以下罰鍰，並通知其停
      止該等行為；未停止者，得按次連續處罰：一、違反第6
      條第1 項規定，以遞送信函、明信片或其他具有通信性質
      文件為營業者。」申言之，依郵政法第40條第1 款之規定
      ，該當於該條款之行為係指被處分人有違反第6 條第1項
      規定，以遞送信函、明信片或其他具有通信性質文件為營
      業者，始足當之。基此，該條款之處罰係處罰行為人之營
      業行為，而非單一之投遞行為，要無疑義。被告既未說明
      原處分違法事實欄所載之事實，何以原告有所謂之營業行
      為，又未說明何以原告有所謂通知其停止而未停止之情形
      ，則被告謂其得就原告之違規事實按次連續處罰，殊嫌無
      據。
    5.又行政機關於作成行政處分前，應依職權調查證據，不受
      當事人主張之拘束，惟其調查對當事人有利及不利事項均
      應予以注意，以符合行政法上職權調查原則及合法性原則
      ，此觀行政程序法第36條之規定及其立法理由自明。原告
      於96年4 月19日以96強函字第012 號函回覆被告上開函件
      即謂：「今貴部僅以其來源不明之檢舉文件影本為依據，
      是否依法進行調查程序？對於其如何取得該等文件（無論
      係半途攔截或進入私人處所查扣）、如何確認該等文件之
      真實性、如何確認該等文件係交由本公司投遞、如何確認
      本公司確有投遞該等文件之行為．．．等均未著墨」等語
      ，而被告於96年4 月25日交郵字第0960029623號函就原告
      之質疑僅稱：「本案舉發之證物（信函封套、報費收據或
      郵政劃撥儲金存款單）郵件係經收件人同意提供作為舉發
      證物」云云，惟被告係如何取得檢舉人之同意、有無據實
      製作檢舉紀錄（行政程序法第38條參照）、有無通知檢舉
      人到場詢問（行政程序法第39條參照）、甚至被告有無唆
      使檢舉人交寄文件以陷害原告之情事，均無可考。是以，
      被告所據以作成原處分之調查證據程序是否合法而無瑕疵
      可指，尚有可疑，自難認其基此調查所作成之原處分符合
      合法性原則。
    6.行政行為非有正當理由，不得為差別差遇，行政程序法第
      6 條定有明文。被告一再對原告開單處罰，惟其對於統一
      企業集團旗下之黑貓宅急便長期為旅行社遞送機密文件、
      護照、現金之營業行為，從未作成處分書予以處罰，顯違
      平等原則，而有差別待遇。從而，本件原處分確有違法之
      處，已甚明顯。
    7.綜上所述，郵政法第6 條第1 項之規定有違憲之虞，被告
      對於該條文之解釋有不當擴張之情，且就原處分之程序以
      觀，亦與法律規定不符，至為明確。
  (二)被告主張之理由：
    1.上開郵件屬於郵政法第6 條第1 項規定具有通信性質之文
    件：
      按郵政法第1 條規定：「為健全郵政發展，提供普遍、
        公平、合理之郵政服務，增進公共利益，特制定本法；
        本法未規定者，依其他法律之規定。」第2 條規定：「
        本法主管機關為交通部。」第6 條第1 項規定：「除中
        華郵政公司及受其委託者外，無論何人，不得以遞送信
        函、明信片或其他具有通信性質之文件為營業。」第40
        條規定：「有下列情形之一者，處新臺幣10萬元以上50
        萬元以下罰鍰，並通知其停止該等行為；未停止者，得
        按次連續處罰：一、違反第6 條第1 項規定，以遞送信
        函、明信片或其他具有通信性質文件為營業者。二、違
        反第6 條第2 項規定，遞送與貨物有關通知以外之郵件
        者。」等均為規範郵件遞送業務之規定，合先陳明。
      復按「郵政法第6 條第1 項所稱信函、明信片或其他文
        件具有通信性質乃例示規定，係指寄件者為將其對特定
        之人之心理狀態（訊息）向特定之人發表，而藉由紙、
        絹等介體或以其他非電信通訊方式記錄其心理狀態（訊
        息）向特定之人傳遞者而言。又上開表示行為，有欲成
        立法律行為者（此即法律行為構成要件中所稱之意思表
        示），有非欲成立法律行為者。而非欲成立法律行為之
        表示行為中，可細分為知的表示、情的表示與意思通知
        ；再非欲成立法律行為之表示行為有時亦因法律之規定
        逕生一定之法律效果，例如承認他人權利存在（知的表
        示）、宥恕（情的表示）、催告（意思通知）等之表示
        。惟無論何種表示行為，如其傳遞訊息之介體記錄者係
        寄件人向特定人所為之個別性訊息，即屬具有通信性質
        之文件；而有別於向不特定之多數人傳達之通知、公告
        等，係屬普遍性、不具個別屬性之訊息傳遞。」本院94
        年度訴字第3283號判決闡述甚詳，本院95年度訴字第21
        35號亦同此旨。
      郵政法第6 條第1 項規定係將信函、明信片與其他具有
        通信性質之文件並列為中華郵政公司郵政專營權範圍，
        並不以一對一私人文書為限，尚包括其他具有對特定人
        傳達信息功能之文件，適足保護通信秘密及個人隱私。
        而所謂信函，依郵件處理規則第4 條第1 項規定：「函
        件之全部或一部屬於通信性質者，除另有規定外，為信
        函。」準此，依文義解釋，凡具有傳遞消息功能之文件
        ，均屬中華郵政公司專營權範圍。
      再查，有關大量印刷之商業文書，諸如各類通知單、帳
        單或對帳單、證明單、罰單、稅單、扣繳憑單及附有持
        卡人資料之各種金融卡、信用卡等文件因涉有商業機密
        、個人財務信用資料及隱私權，具有對特定人傳達意思
        之通信功能，其不問是否大量印製或其印製產生方式為
        何，均屬郵政法第6 條第1 項之郵件，本院94年度訴字
        第1422、1615、2227、3208、3283、3284號及95年度訴
        字第216 、2135、2508、2903號判決亦採同一見解。
      末查，原告所遞送人間福報社寄送訴外人王君、呂君、
        周君、陳君、杜君、羅君及林君等報費收據單或郵政劃
        撥儲金存款單等，係就特定對象傳達已收受報費或依期
        限繳交報費之意思，自屬郵政法第6 條第1 項規定具有
        通信性質之文件。
    2.郵件處理規則第4 條第2 項就通信性質所為之定義核與母
    法郵政法第6 條第1 項相符，且未逾越母法之授權：
      按大法官釋字第593 號解釋：「國家基於一定之公益目
        的，對特定人民課予繳納租稅以外之金錢義務，涉及人
        民受憲法第15條保障之財產權，其課徵目的、對象、額
        度應以法律定之，或以法律具體明確之授權，由主管機
        關於授權範圍內以命令為必要之規範。該法律或命令規
        定之課徵對象，如係斟酌事物性質不同所為之合目的性
        選擇，其所規定之課徵方式及額度如與目的之達成具有
        合理之關聯性，即未牴觸憲法所規定之平等原則與比例
        原則。」復按郵政法第48條授權訂定之郵件處理規則第
        4 條第2 項規定：「前項所稱通信性質，指寄件人之文
        件具有對特定人傳達意思、觀念或事實之功能。」其訂
        定之說明更指出「所謂對特定人傳達意思、觀念或事實
        者，其傳達之對象僅限對特定人為之，如係向不特定之
        多數人傳達者，屬通知、公告之類，非本規則所稱之通
        信性質，而傳達方式又須為實體遞送，如透過數位訊號
        以網際網路傳輸者，是為電信通訊範疇，亦非本規則規
        範之通信性質文件；至其傳達內容須以文字或符號形式
        表徵之意思、觀念或事實者始足當之。」
      查郵件處理規則第4 條第2 項所稱通信性質，係指寄件
        人之文件具有對特定人傳達信息之功能，重點在特定人
        ，並輔以文字或符號表示之意思、觀念或事實作為認定
        標準，符合前述大法官釋字第593 號解釋，對於法規命
        令所要求之合目的性選擇及合理之關聯性，並無逾越母
        法授權範圍與立法精神。再查，郵政法係經立法院審議
        通過，經總統公布施行，郵政法第48條既已明文將郵件
        種類、定義及其他相關事項授權由主管機關擬訂，報請
        行政院核定，被告依此規定訂定之郵件處理規則，自屬
        合法有效，並符法律授權明確性原則。
    3.原告於知悉其行為違法並亦受行政處分後，仍一再續為此
      違法之行為，核其所為具違法性及故意性，應無疑義：
      按大法官釋字第275 號解釋：「人民違反法律上之義務
        應受行政罰之行為，法律無特別規定時，雖不以出於故
        意為必要，仍須以過失為其責任條件。但應受行政罰之
        行為，僅須違反禁止規定或作為義務，而不以發生損害
        或危險為其要件者，推定為有過失，於行為人不能舉證
        證明自己無過失時，即應受處罰。」故對於違反行政法
        上義務之處罰，固以行為人主觀上有故意或過失為限，
        但違反禁止規定或作為義務者，依過失推定原則，應由
        行為人舉證證明自己無過失，始得免責。
      查郵政法及郵件處理規則均經依法公告，而任何人均有
        知悉法律之義務，原告不得諉為不知，且兩造間已有多
        起訴訟，原告絕對知道其行為與郵政法及郵件處理規則
        規定不符，可知原告對於違法事實，顯有明知並有意使
        其發生之直接故意；縱無，亦有對於構成違法事實，預
        見其發生而其發生並不違反其本意之間接故意。原告之
        相關人員對於違反郵政法及郵件處理規則，既有直接故
        意或間接故意，是否有過失，已非重要，原告主張應由
        被告舉證其有過失云云，於法顯屬無據。
      另查，郵政法第6 條第1 項明文規定除中華郵政公司及
        受其委託者外，無論何人不得以遞送信函、明信片或其
        他具有通信性質之文件為營業。上開規定於配合郵政改
        制修正郵政法時，已經產、官、學各界達成共識，並經
        行政院核定、立法院三讀通過及總統公布施行，原告從
        事相關行業對此禁止規定，尚難諉為不知。
      末查，被告於92年4 月30日首次發現原告之違法行為，
        即發函籲請原告確實遵守郵政法相關規定在案；另自93
        年4 月28日至97年3 月4 日止，原告經被告依郵政法第
        40條連續處罰計有40次，足證其對於前揭違法之事實確
        有直接故意，進而一再續行其違法之行為（截至97年3
        月4 日止被告依郵政法之規定已開具40張行政處分書予
        原告，罰鍰金額共計1,900 萬元，原告並已繳交合計1,
        850 萬元之罰鍰），完全藐視被告依法作成之行政處分
        。另就原告類此違法事件行政訴訟，亦經本院94年度訴
        字第1422號等34件判決駁回原告之訴在案，顯見原告早
        已知悉其遞送之行為係屬違法，核其所為具違法性及故
        意性應無疑義。
    4.郵政法第6 條第1 項郵政專營權之規定合憲：
      按憲法第107 條第5 款規定郵政事項由中央立法並執行
        之，同法第12條亦規定人民有秘密通訊之自由，故通信
        自由為憲法所明訂之人民基本權利，國家必須提供人民
        基本之通信設施。基此，郵政法於第1 條規定郵政提供
        普遍、公平、合理之普及化郵政服務，第3 條規定郵政
        為國營，第6 條規定信函、明信片或其他具有通信性質
        文件為郵政專營。復按憲法第23條規定，為增進公共利
        益所必要者，得以法律限制之，因此，為提供普遍、公
        平、合理之郵政服務，增進公共利益，爰於郵政法第6
        條明定信函、明信片或其他具有通信性質之文件由中華
        郵政公司專營，排除其他業者之遞送行為，而其他高資
        費之小包、包裹、快遞等不具通信性質之文件，則已完
        全開放民營遞送業者依法經營，並依法賦予中華郵政公
        司擔負郵政普及服務的義務，以保障偏遠不經濟地區之
        用郵，與憲法第23條比例原則之要求相符，且無違憲法
        第15條有關工作權之保障。
      為保障人民秘密通訊自由，郵政法規定「郵件、郵政資
        產、郵政款項及郵政公用物，非依法律，不得作為檢查
        、徵收或扣押之標的。」「中華郵政公司或其服務人員
        ，不得開拆他人之郵件。」「中華郵政公司或其服務人
        員因職務知悉他人秘密者，有保守秘密之義務；其服務
        人員離職者，亦同。」「中華郵政公司非依法規，不得
        拒絕郵件之接受及遞送。」「無故開拆或隱匿他人之郵
        件或以其他方法窺視其內容者，處拘役或新臺幣9 萬元
        以下罰金。」（郵政法第8 、10、11、19、38條）等相
        關條文，建構秘密通訊自由之基礎，然如開放郵政專營
        權，則人民與業者間，僅有契約關係，基於締約自由原
        則，民營業者可能僅選擇有利可圖之都會區客戶，拒絕
        偏遠地區郵件之接受與遞送，無法保證人民之通信權利
        ；此外，若其發生財務危機，信件恐無人遞送，故世界
        上大部分主要國家，包括美國、印度、香港、韓國、澳
        大利亞、馬來西亞等，為保障郵政普及服務，在未健全
        機制或相關配套措施前，仍維持郵政專營權制度。
      又查，立法機關將信函、明信片及其他具有通信性質之
        文件遞送業務，於郵政法第6 條明文規定僅中華郵政公
        司及受其委託者得遞送，除為確保達成郵政普及化義務
        外，亦為保障人民秘密通訊自由。立法者應已衡量民營
        業者與國營之中華郵政公司對於人民秘密通訊之侵害可
        能性，及對於可能受侵害之人民保障程度後，始對於一
        般民營業者加以限制。蓋中華郵政公司雖非公務機關，
        但仍屬受國家監督之國營事業，其員工仍具刑法上公務
        員身分，違法時除須受行政處分外，並受較嚴厲之刑事
        處分，且人民權利若受侵害，因屬國營事業，當不致使
        受害人民無從求償，故對人民有較充分之保障。是以，
        郵政法第6 條規定之郵政專營權，同時兼具事前之防範
        及事後救濟之保障，難謂該條規定非基於人民秘密通訊
        自由之保障而訂定。
      再查，為使郵政服務普及化，政府所採取之政策大致有
        以下數項：(1)賦予專營權，以交叉補貼方式為之，如郵
        政服務。(2)業界共同設立普及服務基金，均攤偏遠地區
        之服務虧損，如電信服務。(3)政府編列預算補助偏遠地
        區之虧損，如客運服務。(4)政府成立專責機構督辦。查
        郵政服務為具利潤低、成本高、勞力密集特性之產業，
        競爭者尚無法提供與中華郵政公司相同之服務指標與全
        國均一價格，為確保通信郵件遞送迅速與安全之需要，
        政策上爰賦予中華郵政公司擁有部分郵件專營權（即：
        信函、明信片或其他具有通信性質文件）。若全面開放
        郵政市場，參照大眾運輸事業及電信事業等，勢必由政
        府編列預算補貼或業界共同成立普及服務基金等方式，
        以保障偏遠地區民眾之用郵，以達郵政普及服務之目標
        ，惟現階段係考量各因素後，依法賦予中華郵政公司擁
        有部分郵件專營權。
      末查，原告所謂為防禦對於重大公共法益構成可證明的
        及顯然非常嚴重的危險時，才能合法化對職業選擇自由
        之侵害云云，並引用三階段理論置辯乙節：(1)就比例原
        則審查密度上，對職業自由客觀限制之相對公益程度，
        學者間對此本有不同之認定標準，有認僅需合乎公益目
        的，有認需為重大明顯公益，惟不論採中度或高度之審
        查標準，於本案中所欲保護之公益除偏遠地區人民之用
        郵自由外，通訊自由亦為憲法第12條所保障，國家除不
        宜加以侵害外，尚須積極協助人民實現該基本權，應足
        認屬重大明顯公益，而限制之手段亦僅限制部分郵件之
        投遞，已可認屬最小侵害手段，自可通過審查密度之檢
        驗，至於原告之主張僅引用某一學者意見，其採用最嚴
        格之審查標準非屬適切，故未成通說，實不應予採納。
        (2)在通訊自由與職業自由兩基本權相衝突時，何者應為
        退讓，應為立法者之職權所在，而立法者已於郵政法第
         6條中就部分郵件為限制營業規定，既立法者已為明確
        之立法選擇，則其他機關基於權力分立原則，自應予以
        尊重。(3)另查該陳述僅為原告引用學者之意見，本無任
        何法律上之拘束力，是否與我國情相符非無可議，且其
        內容均屬不確定概念，其適用更顯困難重重，例如：何
        謂重大公共法益？何謂顯然非常嚴重？益明此類學者建
        議或可為學術討論之用，但在實務上仍難作為認定事實
        適用法律之準則。再者，原告以此主張郵政法之相關規
        定侵害人民之工作權更屬無稽，蓋郵政法之相關規定完
        全未限制人民不得以運送或傳遞為業，僅係針對其運送
        之客體做一規範，而非限制人民選擇職業之自由，譬如
        限制旅客搭飛機攜帶物品之種類，絕不等同於限制人民
        居住遷移之自由。(4)綜上，原告援引學說主張所謂此限
        制侵害人民自由選擇工作之權利，顯然引喻失義，將規
        範其他事項之限制，自行曲解引申為限制或侵害人民工
        作自由之權利，實無足採。
      此外，原告主張目前因科技之發達，故應已無人民信函
        涉及國家機密之重大公共法益云云，更屬錯誤之假設，
        所謂應已無人民信函涉及國家機密之重大公共法益云云
        ，應屬原告憑空想像。蓋電子科技再發達，其以0 和1
        型式儲存在於電腦中之資料，至今仍無法取代實體白紙
        黑字之文件。另就使用上而言，人類只能感受到顯示在
        實體上之符號而無法直接閱讀電子訊號，且任何符號如
        無法利用，對人類即無任何實益，因此在通信之過程中
        ，對通訊秘密保護之必要性並不因科技發展即無必要，
        更不因科技發達即不必對個人信函之秘密性予以保護。
      綜上所述，郵政法第6 條第1 項郵政專營權之規定既考
        量秘密通訊自由之實現，並以合乎比例原則之手段限制
        人民之職業自由，自屬合憲。
    5.原處分已達可得確定之程度，且得與其他行政處分區別：
      按行政程序法第96條第1 項第2 款規定：「行政處分以
        書面為之者，應記載下列事項︰……二、主旨、事實、
        理由及其法令依據。」復按最高行政法院95年判字第33
        6 號判決略以：「行政處分有下列各款情形之一者，無
        效︰一、不能由書面處分中得知處分機關者。二、應以
        證書方式作成而未給予證書者。三、內容對任何人均屬
        不能實現者。四、所要求或許可之行為構成犯罪者。
        五、內容違背公共秩序、善良風俗者。六、未經授權而
        違背法規有關專屬管轄之規定或缺乏事務權限者。七、
        其他具有重大明顯之瑕疵者。為90年1 月1 日施行之行
        政程序法第111 條所明定。就行政處分之無效原因，採
        重大明顯瑕疵說，1 至6 款是重大明顯之例示，第7款
        則為重大明顯之概括規定。所謂重大明顯，係指其瑕疵
        之程度，不但重大，且如同寫在額頭上，任何人一望即
        知。如果其瑕疵非重大，或非明顯（尚須實質審查才能
        知悉者），即難指該行政處分為無效。」
      查本件郵件係經收件人同意提供作為證物，經被告認定
        屬郵政法第6 條郵政專營權範圍，且郵件上均貼有原告
        服務標章（上大郵通），故認原告違反郵政法第6 條規
        定之事證明確，被告乃依行政程序法第102 條及第104
        條規定，於96年4 月11日以交郵字第0960026289號函記
        載相關事項並檢附郵件影本，通知原告於文到7 日內陳
        述意見，有郵件影本載明違法時間、收件人地址、報費
        收據或郵政劃撥儲金單繳款日，及信封上貼有上大郵通
        之標章等資料可稽，除涉及個人資料保護之姓名及地址
        經被告予以塗黑處理外，並無不完整之處，且該郵件為
        原告所遞送，其遞送之時間及地點理應為原告內部管理
        並可掌控之事務，被告檢送原告之證物資料已甚完整。
        原處分取締違反郵政法事件處分書已載明違法事實：「
        貴公司有以遞送人間福報社股份有限公司寄送王君、呂
        君、周君、陳君、杜君、羅君及林君等報費收據單或郵
        政劃撥儲金存款單等為營業情事，相關證物（含違法地
        點及違法時間，詳本部96年4 月11日交郵字第09600262
        89號函之附件）」，該處分書當已達可得確定之程度。
    6.本件被告之調查證據程序合法而無瑕疵：
      查原告辯稱被告係如何取得檢舉人同意、有無據實製作
        檢舉紀錄、有無通知檢舉人到場詢問、甚至被告機關有
        無唆使檢舉人交寄文件以陷害原告之情事，均無可考云
        云。惟查94年12月28日公布之政府資訊公開法第18 條
        規定：「政府資訊屬於下列各款情形之一者，應限制公
        開或不予提供之：…三、政府機關作成意思決定前，內
        部單位之擬稿或其他準備作業。但對公益有必要者，得
        公開或提供之。四、政府機關為實施監督、管理、檢（
        調）查、取締等業務，而取得或製作監督、管理、檢（
        調）查、取締對象之相關資料，其公開或提供將對實施
        目的造成困難或妨害者。…六、公開或提供有侵害個人
        隱私、職業上秘密或著作權人之公開發表權者。但對公
        益有必要或為保護人民生命、身體、健康有必要或經當
        事人同意者，不在此限。」本件檢舉內容因涉及證人保
        護，且為被告實施取締之相關資料，被告依法並無公開
        之義務。
      另查，被告依舉發之證物上有原告服務標章，且原告從
        未否認上開郵件非其所投遞，且被告為本件處分前，業
        依行政程序法第102 條、104 條規定，以96年4 月11日
        交郵字第0960026289號函文檢具上開郵件影本通知原告
        陳述意見，觀諸該函說明第2 點第2 款事實欄記載，業
        已指明被告係經檢舉而啟調查程序，繼為上述郵件之取
        得，並就原告所涉違法之郵件具體指述，併此敘明。
      末按行政程序法第38條規定：「行政機關調查事實及證
        據，必要時得據實製作書面紀錄。」第39條規定：「行
        政機關基於調查事實及證據之必要，得以書面通知相關
        之人陳述意見。通知書中應記載詢問目的、時間、地點
        、得否委託他人到場及不到場所生之效果。」據此，行
        政程序法第38條及第39條均屬裁量規定，倘未製作書面
        紀錄或未通知其陳述意見，而事實已臻明確時，當不影
        響行政處分之效力。
      綜上所述，被告無公開調查證據程序之義務且業已通知
        原告陳述意見，其調查證據程序自屬合法且無瑕疵。
    7.郵政法第40條第1 項之規定乃指具有營業性質之投遞行為
      ，原告一而再、再而三違反郵政法，被告自得按郵政法第
      40條第1 款規定對其連續處罰：
      按郵政法第40條所稱之得按次連續處罰，乃指經被告依
        該條前段處分後之每一次違法之具營業性質之投遞行為
        ，均得連續處罰。是行為人如經被告依該條前段處分後
        ，仍繼續從事經被告命其停止之行為，於前開處分後之
        每一次違法行為均屬每一次獨立之違法行為，自可按次
        連續處罰；亦即原告自受第一次處分後，被告令其停止
        而不停止，嗣其每次違法行為，均得連續處罰。而經營
        遞送信函、明信片或其他具有通信性質函件為營業者，
        每次遞送行為均係其營業行為，各次行為均單獨違反郵
        政法第6 條第1 項之規定，而得獨立成為處罰客體，此
        可參照行政法院（現改制為最高行政法院）86年判字第
        1477號判決要旨「所稱次，係指違法行為而言；而按次
        係指經被告依公平交易法第41條前段處分後之每一次違
        法行為，是事業如經被告依前揭第41條前段處分後，仍
        繼續從事經被告命其停止或改正之行為，於前開處分後
        之每一次違法行為均屬每一次獨立之違法行為，自可按
        次連續處以罰鍰。」
      本件被告第一次就原告違法投遞行為作成處分係在93年
        4 月間，該處分業已命原告停止其違法投遞郵件行為，
        為原告所不爭；原告亦自承係以投遞郵件為營業，則其
        每次之遞送郵件行為，即屬一次營業行為，被告處罰其
        投遞郵件之營業行為，於法殊屬無違；換言之，本件處
        罰之遞送郵件行為，前未曾受處罰，則被告此次再予處
        罰，自無違一事不二罰之原則。
      原告於96年1 月至3 月間因有多次遞送具有通信性質文
        件為營業之情事，違反郵政法第6 條第1 項之規定，經
        被告調查屬實後，乃依郵政法第40條第1 款規定予以處
        罰，並無違誤。
      綜上，被告依舉發之上開郵件審查違規事實，認為原告
        之行為已違反郵政法第6 條第1 項規定，類此違法行為
        前經原告92年4 月30日發函籲請原告確實遵守郵政法相
        關規定，且自93年4 月28日對原告開具第一張處分書至
        本次處分書前，共計開具38張處分書，除處以罰鍰外，
        並通知原告立即停止遞送信函、明信片或其他具有通信
        性質文件等營業行為，惟原告仍續犯，爰依郵政法第40
        條第1 款規定連續處罰，核無違誤，亦無重複處罰之疑
        義。
    8.平等原則不得主張不法之平等：
      按最高行政法院93年度判字第1020號判決略以：「行政
        行為，非有正當理由，不得為差別待遇，為行政程序法
        第6 條所明定。然行政機關若偶因審核作業之疏失，致
        使人民因個案違法之瑕疵狀態未排除而獲得利益時，該
        利益並非法律所應保護之利益，他人自不能要求行政機
        關比照該違法案例授予利益，亦即人民不得主張不法之
        平等，乃屬當然。」
      查原告所指被告對於統一集團旗下之黑貓宅急便長期為
        旅行社遞送機密文件、護照、現金之營業行為，竟睜一
        隻眼、閉一隻眼，從未作成處分書予以處罰，顯違平等
        原則，而有差別待遇云云。然查，被告於92年7 月24日
        訂定交通部執行違反郵政法事件取締作業要點及交通部
        辦理郵政監理業務實施行政檢查作業要點時，已將保證
        書、各類證書、執照及戶籍身分證件排除於郵政專營權
        之範圍，且護照如同國際身分證，是以，被告現階段認
        定護照非屬郵政專營權範圍。據此，縱有民營遞送業者
        （如黑貓宅急便）遞送簽證或護照等情事，亦與郵政法
        無違。
      復查為配合郵政改制訂定郵件處理規則時，已將有價證
        券或其他代表銀錢價值效力之郵件等予以排除，是以現
        金已非屬郵政專營權範圍。
      被告對於違反郵政專營權之處理作業有一致標準，當接
        獲檢舉或依職權發現涉嫌違反郵政法事件，並經查證違
        法遞送信函、明信片或其他具有通信性質文件為營業情
        事，均依法處理，原告主張顯有誤解。況依最高行政法
        院前開判決之意旨，原告不得主張不法之平等，進而要
        求撤銷原處分。
    9.綜上所陳，本件原告違反郵政法第6 條第1 項規定之事實
      至為明確，且連續違反郵政法在案，原告所為主張顯無理
      由而不足採，從而被告以原處分依法核處原告50萬元罰鍰
      ，並通知其立即停止遞送信函、明信片或其他具有通信性
      質文件等營業行為之處分，並無違誤。
    理  由
一、按郵政法第6 條第1 項規定：「除中華郵政公司及受其委託
    者外，無論何人，不得以遞送信函、明信片或其他具有通信
    性質之文件為營業。」所謂通信性質，依同法第48條規定授
    權訂定之郵件處理規則第4 條第2 項規定，係指寄件人之文
    件具有對特定人傳達意思、觀念或事實之功能。又違反郵政
    法第6 條第1 項規定者，依同法第40條第1 款規定，處10萬
    元以上50萬元以下罰鍰，並通知其停止該等行為；未停止者
    ，得按次連續處罰。
二、原告經人檢舉於96年1 月、3 月間遞送人間福報社如附表所
    示之報費收據單或郵政劃撥儲金存款單，違反郵政法第6條
    第1 項規定，經被告查證屬實，乃依同法第40條第1 款規定
    ，以96年5 月21日交郵字第0960004969號處分書處原告罰鍰
    50萬元，並命原告立即停止遞送信函、明信片或其他具有通
    信性質文件等營業行為之事實，有原告遞送人間福報社之報
    費收據單或郵政劃撥儲金存款單、及原告處分函影本附卷可
    稽，應認為真實。
三、原告雖主張原處分並未載明原告於具體之何一時間、何一地
    點、有遞送何種文件之行為；上開郵件均係對早已發生法律
    效果之某次法律行為，作事後比對或證明所用之電腦大量套
    印之印刷類商業文書，並無對特定人傳達意思、觀念或消息
    之功能或性質，亦不產生任何新的法律效果，當不屬信函、
    明信片及其他具有通信性質之文件，亦無任何秘密通訊自由
    保障可言，自非郵政法第6 條第1 項規範之客體；郵政法第
    6 條第1 項給予中華郵政公司郵政專營權，限制一般人民從
    事遞送信函、明信片或其他具有通信性質之文件為營業，除
    侵害一般人民職業選擇自由，且限制其他人民選擇秘密通訊
    方式之自由，顯屬違憲；郵政法第40條第1 款之處罰係處罰
    行為人之營業行為，而非單一之投遞行為，被告既未說明原
    處分違法事實欄所載之事實，何以原告有所謂之營業行為，
    又未說明何以原告有所謂通知其停止而未停止之情形，則被
    告謂其得就原告之違規事實按次連續處罰，殊嫌無據；原告
    所據以作成原處分之調查證據程序是否合法而無瑕疵可指，
    尚有可疑；被告一再對原告開單處罰，惟其對於統一企業集
    團旗下之黑貓宅急便長期為旅行社遞送機密文件、護照、現
    金之營業行為，從未作成處分書予以處罰，顯違平等原則，
    而有差別待遇云云。惟查：
    (一)郵政法第6 條第1 項所稱信函、明信片或其他文件具有通
      信性質之意，係指寄件者為將其對特定之人之心理狀態（
      訊息）向特定之人發表，乃藉由紙、絹等介體或以其他非
      電信通訊方式記錄其心理狀態（訊息）向特定之人傳遞者
      而言。而上開表示行為，有欲成立法律行為者（此即法律
      行為構成要件中所稱之意思表示），有非欲成立法律行為
      者；非欲成立法律行為之表示行為中，又分為知的表示、
      情的表示與意思通知，又非欲成立法律行為之表示行為有
      時亦因法律之規定逕生一定之法律效果，例如承認他人權
      利存在（知的表示）、宥恕（情的表示）、催告（意思通
      知）等之表示。惟無論何種表示行為，如其傳遞訊息之介
      體記錄者係寄件人向特定人所為之個別性訊息，即屬具有
      通信性質之文件，有別於普遍性、不具個別屬性之訊息傳
      遞。查本件原告所遞送之繳費通知、郵政劃撥信金款單及
      捐款收據，係通知受信人當期繳款金額、期限、明細及收
      據等，均屬寄件人針對收件者所為特定且具個別性訊息之
      表示，揆諸前揭說明，原告所遞送之文件，即係具通信性
      質之文件，原告主張其所遞送之系爭文件，非屬一對一高
      度個性化文書，並非郵政法第6 條第1 項所規範之客體云
      云，要屬一己主觀之見，核無可採。
    (二)按人民之工作權應予保障，得自由選擇工作及職業，以維
      持生計，雖為憲法第15條所明定。惟上開權利為增進公共
      利益所必要時，非不得以法律為適當之限制，此觀憲法第
      23條規定「人民之自由權利，除為防止妨礙他人自由、避
      免緊急危難、維持社會秩序，或增進公共利益所必要者外
      ，不得以法律限制之。」自明。查郵政為國家給付行政之
      一環，負有提供全體人民迅速、公平、合理之普及化郵件
      遞送服務，以利物品、資訊之國內外流通，俾維民生之所
      需之義務。是國家基於對人民生存照顧之義務，達成給付
      行政之功能，自可經營郵政公用事業，期以合理之費率，
      普遍而穩定提供人民所需之各項服務，從而，郵政法之制
      定，核與憲法第23條、第107 條第5 款、第144條之規定
      並無不合。又郵政法立法之旨，在健全郵政發展，提供普
      遍、公平、合理之郵政服務，增進公共利益，業經郵政法
      第1 條揭示明確。而郵政法所稱之郵件，含信函、明信片
      、特製郵簡、新聞紙、雜誌、印刷物、盲人文件、小包、
      包裹或以電子處理或其他方式，交寄之文件或物品（郵政
      法第4 條第3款），前揭郵件中之信函、明信片及其他具
      有通信性質之文件，多生法律效果，影響人民權益甚深，
      已如前述，為恐民營遞送業者為區域選擇性遞送，以不合
      理費率惡性競爭，致無法普遍、公平、穩定且費用合理地
      提供全體人民所需之郵政服務，有損社會公共利益，是郵
      政法第6 條第1 項「除中華郵政公司及受其委託者外，無
      論何人，不得以遞送信函、明信片或其他具有通信性質之
      文件為營業。」之規定，確為增進公共利益所必要。況民
      營遞送業者尚可選擇遞送不具有通信性質之文件、包裹等
      物品，人民亦可選擇中華郵政公司以外之人遞送該等文件
      、物品，從而原告選擇以遞送不具有通信性質郵件為業之
      權利或人民選擇不具有通信性質之文件、物品之遞送者之
      權利，並未被剝奪，該規定既無悖於比例原則，亦未逾越
      立法權自由形成之範圍，與憲法並無牴觸。另原告主張專
      營權限制人民選擇秘密通訊方式之自由云云，查立法機關
      將信函、明信片及其他具有通信性質之文件遞送業務，於
      郵政法第6 條明文規定僅郵政公司及受其委託者得遞送，
      除為確保達成郵政普及化義務外，亦為保障人民秘密通訊
      自由。立法者應已衡量民營業者與國營之郵政公司對於人
      民秘密通訊之侵害可能性，及對於可能受侵害之人民保障
      程度後，始對於一般民營業者加以限制。蓋郵政公司雖非
      公務機關，但仍屬受國家監督之國營事業，其員工仍具刑
      法上公務員身分，違法時除須受行政處分外，並受較嚴厲
      之刑事處分，且人民權利若受侵害，因屬國營事業，當不
      致使受害人民無從求償，故對人民有較充分之保障。是以
      ，郵政法第6 條規定郵政公司之專營權，同時兼具事前之
      防範及事後救濟之保障，難謂該條規定非基於人民秘密通
      訊自由之保障而訂定。次查郵政服務為具利潤低、成本高
      、勞力密集特性之產業，競爭者尚無法提供與郵政公司相
      同之服務指標與全國均一價格，為確保通信郵件遞送迅速
      與安全之需要，政策上爰賦與郵政公司擔負郵政普及服務
      的義務，並賦予該公司擁有部分郵件專營權（即信函、明
      信片或其他具有通信性質文件），其他高資費之小包、包
      裹、快遞等不具有通信性質和印刷品、新聞紙、雜誌、商
      業廣告、傳單等，則已完全開放民營遞送業者依法經營。
      此種立法要無違憲可言。至於對職業自由客觀限制之相對
      公益程度，學者間本有不同之認定標準，有認僅需合乎公
      益目的，有認需為重大明顯公益，惟不論採何種標準，於
      本案中國家所為專營權之立法，在於積極促進人民實現該
      基本權，應屬重大明顯公益，而其限制之手段亦僅限制部
      分郵件之投遞，已可認屬最小侵害手段，自可通過比例原
      則之審查。原告所引三階段理論純屬學界之見，尚未成為
      通說，非本件所應適用。再查在通訊自由與職業自由兩基
      本權相衝突時，何者應為退讓，應為立法者職權所在，而
      立法者已於郵政法第6 條中就部分郵件為限制營業規定，
      基於權力分立原則，自應予以尊重。原告援引學說主張所
      謂此限制侵害人民自由選擇工作之權利，顯然引喻失義，
      洵不足採。
    (三)原告主張被告提供充足資料供其陳述意見，未經合法調查
      程序即作成行政處分云云。經查上開郵件信封上均貼有原
      告服務標章，且被告曾依行政程序法第102 條及第104 條
      規定，於96年4 月11日以交郵字第0960026289號函記載相
      關事實、法規依據，並檢附郵政法及郵件處理規則查詢網
      址、檢舉證物影本，通知原告於文到7 日內提出陳述書。
      另本案係屬舉發案件，被告依舉發之證物足資認定違法事
      實，非屬現場取證事件，自無填寫交通部取締違反郵政法
      事件紀錄單之餘地；至於交通部取締違反郵政法事件處理
      報告表為被告行政處分決定前之準備作業文件，依行政程
      序法第46條第2 項第1 款規定，為行政機關得拒絕當事人
      或利害關係人申請閱覽、抄寫、複印或攝影有關資料或卷
      宗之情形。原告此項主張，殊不足採。
    (四)原告主張被告認定其違規之證物，亦無違法時間及地點之
      記載云云。查被告96年4 月11日交郵字第0960026289號函
      請原告陳述意見時所附證物，其遞送人間福報社繳費通知
      及郵政劃撥信金存款單寄交情形詳如附表所示，因此原處
      分書違法時間記載為96年1 月至3 月，違法地點記載為台
      北市地區，違法事實為貴公司有以遞送人間福報社股份有
      限公司寄送王君、呂君、周君、杜君、羅君及林君等報費
      收據單或郵政劃撥儲金存款單等為營業情事，並無不合，
      原告主張原處分書未記載違法事實及行為地點云云，委無
      足採。至原告主張被告如何取得檢舉人之同意、如何確認
      該等文件之真實性、如何確認該等文件係交由原告投遞、
      如何確認原告確有投遞該等文件之行為等，徵之經驗法則
      ，上開證物上既有原告服務標章，苟原告否認有投遞之行
      為，徵諸舉證責任之分配，應由原告負舉證之責，且原告
      類此違規行為，迄今業經本院判決者計有30餘件之多，足
      見卷附證物應係由原告投遞無訛，足堪認定。至原告主張
      被告調查證據程序不合法云云，但查被告依舉發之證物上
      有原告公司之服務標章，且原告從未否認上開郵件非其所
      投遞，原告爭執被告機關單純以其來源不明之檢舉文件影
      本為依據，核無實益。而依94年12月28日公布之政府資訊
      公開法第18條規定「政府資訊屬於下列各款情形之一者，
      應限制公開或不予提供之：．．．．三、政府機關作成意
      思決定前，內部單位之擬稿或其他準備作業。但對公益有
      必要者，得公開或提供之。四、政府機關為實施監督、管
      理、檢（調）查、取締等業務，而取得或製作監督、管理
      、檢（調）查、取締對象之相關資料，其公開或提供將對
      實施目的造成困難或妨害者。．．．六、公開或提供有侵
      害個人隱私、職業上秘密或著作權人之公開發表權者。但
      對公益有必要或為保護人民生命、身體、健康有必要或經
      當事人同意者，不在此限。」本件檢舉內容因涉及證人保
      護，且為被告實施取締之相關資料，被告依法要無公開之
      義務。又本件處分前，被告函請原告陳述意見時，已檢送
      相關違法證物影本，處分書並記載有違法事實、違法日期
      時間、違法地點、處分依據及內容，則本件處分之主客觀
      範圍已相當明確而達可得確定之程度，並無與他件行政處
      分混淆或重疊之虞，且無礙兩造間就本件違法事實之認知
      ，故原告主張本件處分書所載違法事實不夠明確，洵不足
      取。
    (五)郵政法第40條所謂得按次連續處罰，乃指經被告依該條前
      段處分後之每一次違法之具營業性質之投遞行為，均得連
      續處罰。是行為人如經被告依該條前段處分後，仍繼續從
      事經被告命其停止之行為，於前開處分後之每一次違法行
      為均屬每一次獨立之違法行為，自可按次連續處罰；亦即
      原告自受第一次處分後，被告令其停止而不停止，嗣其每
      次違法行為，均得連續處罰。而經營遞送信函、明信片或
      其他具有通信性質函件為營業者，每次遞送行為均係其營
      業行為，各次行為均單獨違反郵政法第6 條第1 項之規定
      ，而得獨立成為處罰客體。行政法院（現改制為最高行政
      法院）86年判字第1477號判決要旨：「所稱次，係指違法
      行為而言；而按次係指經被告依公平交易法第41條前段處
      分後之每一次違法行為，是事業如經被告依前揭第41條前
      段處分後，仍繼續從事經被告命其停止或改正之行為，於
      前開處分後之每一次違法行為均屬每一次獨立之違法行為
      ，自可按次連續處以罰鍰。」可資參照。本件被告第一次
      就原告違法投遞行為作成處分係在93年4 月間，該處分業
      已命原告停止其違法投遞郵件行為，為原告所不爭；原告
      亦自承係以投遞郵件為營業，則其每次之遞送郵件行為，
      即屬一次營業行為，被告處罰其投遞郵件之營業行為，於
      法殊屬無違；換言之，本件處罰之遞送郵件行為，前未曾
      受處罰，則被告此次再予處罰，自無違一事不二罰之原則
      。原告於96年1 月至3 月間因有多次遞送具有通信性質文
      件為營業之情事，違反郵政法第6 條第1 項之規定，經被
      告調查屬實後，乃依郵政法第40條第1 款規定予以處罰，
      並無違誤。被告依舉發之上開郵件審查違規事實，認為原
      告之行為已違反郵政法第6 條第1 項規定，類此違法行為
      前經原告92年4 月30日發函籲請原告確實遵守郵政法相關
      規定，且自93年4 月28日對原告開具第一張處分書至本次
      處分書前，共計開具38張處分書，除處以罰鍰外，並通知
      原告立即停止遞送信函、明信片或其他具有通信性質文件
      等營業行為，惟原告仍續犯，被告依郵政法第40條第1 款
      規定連續處罰，並無重複處罰之疑義。
    (六)原告所稱被告對於統一集團旗下之黑貓宅急便長期為旅行
      社遞送機密文件、護照、現金之營業行為，竟睜一隻眼、
      閉一隻眼，從未作成處分書予以處罰，顯違平等原則，而
      有差別待遇云云。按行政行為，非有正當理由，不得為差
      別待遇，固為行政程序法第6 條所明定。然行政機關若偶
      因審核作業之疏失，致使人民因個案違法之瑕疵狀態未排
      除而獲得利益時，該利益並非法律所應保護之利益，他人
      自不能要求行政機關比照該違法案例授予利益，亦即人民
      不得主張不法之平等，乃屬當然（最高行政法院93年度判
      字第1020號判決參照）。且被告於92年7 月24日訂定交通
      部執行違反郵政法事件取締作業要點及交通部辦理郵政監
      理業務實施行政檢查作業要點時，已將保證書、各類證書
      、執照及戶籍身分證件排除於郵政專營權之範圍，且護照
      如同國際身分證，是以被告現階段認定護照非屬郵政專營
      權範圍。據此，縱有民營遞送業者（如黑貓宅急便）遞送
      簽證或護照等情事，亦與郵政法無違。
四、綜上所述，本件原告確有違反郵政法第6 條第1 項規定情事
    ，被告依同法第40條第1 款規定，處原告罰鍰50萬元，並命
    原告立即停止遞送信函、明信片或具通信性質文件等營業行
    為，並無違誤，訴願決定予以維持，亦無不合。原告仍執前
    詞訴請撤銷，為無理由，應予駁回。
五、據上論結，本件原告之訴為無理由，爰依行政訴訟法第98條
    第1 項前段，判決如主文。
中    華    民    國    97    年    7     月    9     日
                    臺北高等行政法院第二庭
                              審判長法  官  徐  瑞  晃
                                    法  官  蕭  惠  芳
                                    法  官  陳  金  圍
上為正本係照原本作成。
如不服本判決，應於送達後20日內，向本院提出上訴狀並表明上
訴理由，如於本判決宣示後送達前提起上訴者，應於判決送達後
20日內補提上訴理由書（須按他造人數附繕本）。
中    華    民    國    97    年     7    月    9     日
                                    書記官  陳  圓  圓


司法院資訊處製作；財團法人民間司法改革基金會備份。
